臺灣新北地方法院行政訴訟判決
110年度交字第899號
原      告  李昌憲
被      告  新北市政府交通事件裁決處
                    設新北市○○區○○路0段000號2樓
代  表  人  李忠台（處長）
訴訟代理人  黃曉妍律師
上列當事人間因交通裁決事件，原告不服被告中華民國110年12
月1日新北裁催字第48-CH0000000號裁決，提起行政訴訟，本院
判決如下：
    主  文
一、原告之訴駁回。
二、訴訟費用新臺幣300元由原告負擔。
    事實及理由
壹、程序方面：原告不服被告所為道路交通管理處罰條例第 8條
    的裁決而提起撤銷訴訟，依行政訴訟法第237條之1，應適用
    交通裁決事件訴訟程序。本件因卷證資料已經明確，本院依
    同法第237條之7規定，於是不經言詞辯論，直接裁判。
貳、實體方面：
一、爭訟概要：緣原告李昌憲駕駛車牌號碼0000-00號自用小客
    車（下稱系爭汽車），於民國（下同）110年10月18日15時2
    0分許，行經新北市中和區中正路與民樂路口前時，因有「
    汽車駕駛人行駛道路以手持方式使用行動電話進行有礙駕駛
    安全之行為」之違規行為，經新北市政府警察局中和分局(
    下稱舉發機關)執勤警員現場目睹並以密錄器採證後，遂於1
    10年10月18日當場填製掌電字第CH9C40483號舉發違反道路
    交通管理事件通知單(下稱舉發通知單)予以舉發，記載應到
    案日期為110年11月17日前，並於110年10月20日入案移送被
    告處理。原告嗣於110年11月10日向被告提出申訴不服舉發
    ，案經被告函請舉發機關查明原告申訴情節及違規情形後，
    仍認違規事實明確，被告為此乃依道路交通管理處罰條例第
    31條之1第1項規定，以110年12月1日新北裁催字第48-CH000
    0000號違反道路交通管理事件裁決書（下稱原處分）裁處原
    告罰鍰新臺幣（下同）3,000元。原告不服原處分，於是提
    起本件行政撤銷交通裁決訴訟。
二、原告起訴主張及聲明：
(一)原告主張要旨：
  1.罰條和事實不符，原告未行駛中進行撥接或接通電話，原告
    是靜止狀態，才使用手機時間和訊息。
　2.當下舉發員警也有認同，原告未行駛中進行撥接或接通電話
　　，因此有在舉發通知單上括弧備註停紅燈看LINE訊息。原告
    認為與罰條內容不符。舉發單位中和分局於中華民國110年1
    1月22日來函告知(發文字號新北警中交字第1104683330號)
    ，依道路交通管理處罰條例第31條之1第1項舉發尚無不當。
    參照臺灣新北地方法院106年度交字第263號判決，原告於司
    法院法學資料檢索系統列出判決書內容第4頁，(五)經查：(
    1)中提到汽車駕駛人之車於道路已停車或臨時停車穩妥靜止
    時，得不適用前項規定。
　3.再依舉發警員報告該車駕駛於行駛中單手握方向盤，單手手
    持手機查看手機訊息，原告認為此內容情況和原告狀況不一
    樣，且質疑交通管理處罰可以用括弧備註方式進行取締。　
(二)聲明：撤銷原處分。
三、被告答辯及聲明：
(一)答辯要旨：
  1.查警員提供之密錄器內容(採證光碟之「FILE0246.MOV」畫
    面時間)，於密錄器畫面時間15:21:45至15:21:52處，可見
    原告於車道停等紅燈時，以手持方式使用行動電話而為警員
    當場目睹並示意攔停路邊停靠，且於15:22:36至15:22:43處
    ，其回應「…我忙著去送貨…我看看他有沒有回我訊息…」，
    可見原告就其使用手機之情事並不否認，且於原告陳述書中
    亦坦言於停等紅燈時單手滑手機看時間和LINE，員警遂請其
    出示駕駛車籍資料及身分證件，確認違規事實無誤，依法製
    單舉發，舉發程序合於程序要求；另臺北高等行政法院108
    年度交上字第338號判決意旨，上述密錄器影像，已足資證
    明違規行為確實存在，應無疑義。
　2.至原告稱其係於停等紅燈時使用手機並非於行駛中，然查採
    證影片畫面，原告確實是在紅燈亮起時、車流停等紅燈之狀
    態下使用手機，然車輛於停等紅燈時，僅係因為號誌之故而
    暫時停止，於號誌變換綠燈後即欲立刻前行，而仍處於駕駛
    行為之一部分，按臺北高等行政法院108年度交上字第304號
    判決之意旨，即不容原告片刻於駕駛過程中使用手機，而原
    告於停等紅燈時以手持方式操作手機，無論其目的為何，其
    行為即屬於駕駛行為中使用手機無誤，核上述事證，其違規
    行為要屬明確，渠等主張無解於本件違規事實之成立。
 3.再者，原告既為合法考領汽車駕駛執照之人，有汽車車籍查
   詢資料及駕駛人基本資料為憑，且原告為具有正常智識程度
   之成年人，其對上述規定應知之甚詳，並應確實遵守。是原
   告前揭所述，無非單方所執之詞，委無足取。綜上所述，被
   告依法裁處，應無違誤，原告之訴為無理由。
(二)聲明：原告之訴駁回。
四、爭點：被告認原告駕駛系爭汽車，於110年10月18日15時20
    分許，行經新北市中和區中正路與民樂路口前時，有「汽車
    駕駛人行駛道路以手持方式使用行動電話進行有礙駕駛安全
    之行為」之違規行為，以原處分裁罰原告，是否合法有據？
    原告主張其未行駛中進行撥接或接通電話，而是在靜止狀態
    ，才使用手機時間和看訊息等情，可否採為撤銷原處分之理
    由？
五、本院之判斷：
(一)前提事實：原告駕駛系爭汽車，於110年10月18日15時20分
    許，行經新北市中和區中正路與民樂路口前時，因有「汽車
    駕駛人行駛道路以手持方式使用行動電話進行有礙駕駛安全
    之行為」之違規行為，經舉發機關執勤警員現場目睹並以密
    錄器採證後，遂於110年10月18日製單舉發，記載應到案日
    期為110年11月17日前，並於110年10月20日入案移送被告處
    理。而原告雖於到案期限前之110年11月10日向被告提出申
    訴不服舉發，惟案經被告函請舉發機關查明原告申訴情節及
    違規情形後，仍認違規事實明確，被告為此乃依道路交通管
    理處罰條例第31條之1第1項規定，以原處分裁處原告罰鍰3,
    000元等情，此有本案舉發通知單、違規歷史資料查詢報表
    、原告110年11月10日之交通違規案件陳述書、新北市政府
    警察局中和分局110年11月26日新北警中交字第1104685294
    號函、原處分書、新北市政府警察局中和分局111年1月10日
    新北警中交字第1114630541號函、新北市政府警察局中和分
    局受理違反交通管理事件被通知人申訴理由查詢表、道路交
    通現場示意圖、採證照片、汽車車籍查詢、駕駛人基本資料
    、採證光碟等附卷可稽（分見本院卷第81頁、第83頁至第87
    頁、第89頁、第91頁至第92頁、第93頁、第97頁至第98頁、
    第99頁、第101頁、第103頁至第105頁、第107頁、第109頁
    、第111頁），核可認定為真實。
(二)被告認原告駕駛系爭汽車，於110年10月18日15時20分許，
    行經新北市中和區中正路與民樂路口前時，有「汽車駕駛人
    行駛道路以手持方式使用行動電話進行有礙駕駛安全之行為
    」之違規行為，以原處分裁罰原告，核屬合法有據。原告主
    張其未行駛中進行撥接或接通電話，而是在靜止狀態，才使
    用手機時間和訊息等情，乃不得採為撤銷原處分之理由。
  1.應適用之法令：按駕駛人駕駛汽車，除應遵守道路交通標誌
    、標線、號誌之指示，並服從交通指揮人員之指揮外，並應
    遵守下列規定：三、禁止以手持方式使用行動電話、電腦或
    其他相類功能裝置進行撥接、通話、數據通訊或其他有礙駕
    駛安全之行為，道路交通安全規則第90條第1項第3款定有明
    文。又汽車駕駛人於行駛道路時，以手持方式使用行動電話
    、電腦或其他相類功能裝置進行撥接、通話、數據通訊或其
    他有礙駕駛安全之行為者，處新臺幣三千元罰鍰，道路交通
    管理處罰條例第31條之1第1項亦有明文。
  2.經查，舉發員警於110年10月18日15時20分，目視本件系爭
    汽車之駕駛人即原告在新北市中和區民樂路至中正路口前，
    停等號誌紅燈時以手持方式使用行動電話，進行有礙駕駛安
    全之行為（觀看手機訊息）違規屬實，爰依法現場攔查舉發
    等情，此業據新北市政府警察局中和分局111年1月10日新北
    警中交字第1114630541號函綦詳（見本院卷第97頁），核與
    本院卷第99頁所附之新北市政府警察局中和分局受理違反交
    通管理事件被通知人申訴理由查詢表記載：「一、職於110
    年10月18日15時20分擔服巡邏勤務，騎經新北市○○區○○路○○
    ○路○○○○○號誌前，見李民於停等紅燈時用手持方式使用手機
    。二、該民於上述該時段駕駛自小客0000-00停等於紅燈前
    方停止線前，手持使用手機，故依照交通道路管理處罰條例
    第31條將其告發。…………」等語大致相符，復觀諸本院卷第10
    3頁及第104頁所附之採證照片所示，可知於照片顯示時間20
    21/10/18 15:21:43時，見前方路口號誌等為紅燈禁止通行
    之狀態，而原告所駕駛之系爭汽車（即照片內以紅色圓圈所
    標示之車輛）則是煞車燈亮起並與其他車輛在停等紅燈，另
    見舉發員警騎乘警用機車行駛在該系爭汽車之後方處，嗣於
    照片顯示時間2021/10/18 15:21:47至15:21:48時，復見舉
    發員警騎乘警用機車至該系爭汽車之副駕駛座之右側旁，此
    時即見原告在其車輛停等紅燈之過程中，低頭觀看手持行動
    電話之畫面等情，依此採證照片所示情節，即與上開新北市
    政府警察局中和分局111年1月10日新北警中交字第11146305
    41號函與新北市政府警察局中和分局受理違反交通管理事件
    被通知人申訴理由查詢表記載內容相符，且原告於申訴時亦
    自承其於停等紅燈時單手滑手機看時間及LINE訊息乙節，亦
    有原告110年11月10日之交通違規案件陳述書在卷可憑（見
    本院卷第89頁）。
　3.至於原告雖起訴主張其未行駛中進行撥接或接通電話，而是
    在靜止狀態，才使用手機時間和訊息等情為辯。惟查，本件
    縱使如原告所言，其係於停等紅燈之車輛靜止狀態下手持行
    動電話觀諸時間及訊息，然其等候路口號誌燈變換之停車行
    為，僅屬暫時性之靜止狀態，待號誌燈由紅燈轉為綠燈後，
    其仍欲繼續駕駛系爭汽車前往目的地。準此以言，原告此一
    等候紅燈之駕駛行為，實可包括於原告從開始駕駛系爭汽車
    至抵達目的地之整體行駛過程中，應可認此舉仍屬所謂之「
    行駛於道路」，且車輛因停等紅燈而在車道上雖一時暫為停
    止，但在變換成綠燈時即應立刻前行，並非可依己意決定停
    留之久暫，亦應仍屬行駛之狀態，於此際若有使用行動電話
    ，不僅對於車前狀況難以注意，對於停等在其後之車輛間之
    行進秩序與安全亦有所妨礙，自仍具有相當之危險性，核屬
    有礙駕駛安全之行為甚明。是以，原告上開主張，依法自難
    採為撤銷原處分之理由。
　4.綜上，被告認原告駕駛系爭汽車，於110年10月18日15時20
    分許，行經新北市中和區中正路與民樂路口前時，確有「汽
    車駕駛人行駛道路以手持方式使用行動電話進行有礙駕駛安
    全之行為」之違規行為無誤，被告據以原處分裁罰原告，核
    屬合法有據。
(三)本件判決基礎已臻明確，於兩造其餘攻擊防禦方法及訴訟資
    料，經本院審核後，或與本案爭點無涉，或對於本件判決結
    果不生影響，爰無庸一一再加論述，爰併敘明。
(四)本件第一審裁判費新臺幣300元，應由敗訴之原告負擔，所
    以確定如主文第2項所示。
六、結論：原處分並無違誤，原告訴請撤銷為無理由，應予駁回
    。
中　　華　　民　　國　　111 　年　　3 　　月　　29　　日
                  行政訴訟庭  法  官  楊志勇
上為正本係照原本作成。
如不服本判決，應於判決送達後20日內，向本院提出上訴狀，上
訴狀並應記載上訴理由，表明關於原判決所違背之法令及其具體
內容或依訴訟資料可認為原判決有違背法令之具體事實，並繳納
上訴費新臺幣750元。 其未表明上訴理由者，應於提出上訴後20
日內向本院補提理由書（上訴狀及上訴理由書均須按他造人數附
繕本），如逾期未提出上訴理由書者，本院毋庸再命補正，由本
院逕以裁定駁回上訴。
                              書記官  林楷勳
中　　華　　民　　國　　111 　年　　3 　　月　　29　　日